臺灣宜蘭地方法院刑事判決
110年度訴字第424號
公  訴  人  臺灣宜蘭地方檢察署檢察官
被      告  林孟瑾


上列被告因洗錢防制法等案件，經檢察官提起公訴（110年度偵
字第4851號、第6521號），被告於本院準備程序中就被訴事實為
有罪之陳述，經告以簡式審判程序之旨，並聽取當事人意見後，
經本院合議庭裁定由受命法官獨任行簡式審判程序，判決如下：
    主  文
林孟瑾幫助犯洗錢防制法第十四條第一項之洗錢罪，處有期徒刑
貳月，併科罰金新臺幣壹萬元，罰金如易服勞役，以新臺幣壹仟
元折算壹日。未扣案之犯罪所得新臺幣肆仟元沒收，於全部或一
部不能沒收或不宜執行沒收時，追徵其價額。
    犯罪事實
一、林孟瑾可預見提供金融帳戶之存摺、提款卡及密碼等物予無
    信賴關係之人使用，即等同將自己帳戶提供予該他人使用，
    而可能遭犯罪集團使用從事財產犯罪，亦可能用以掩飾、隱
    匿犯罪所得去向，竟基於幫助他人犯詐欺取財罪、洗錢罪之
    不確定故意，於民國110年4月26日15時59分至28日17時24分
    許間之某日，在宜蘭縣羅東火車站前某家手機行內，以新臺
    幣（下同）4000元之代價，將其所申設華南商業銀行帳號00
    0000000000號帳戶（下稱「華南帳戶」）之存摺、提款卡及
    密碼（含網路銀行帳號及密碼），提供予真實姓名、年籍不
    詳之詐欺集團成員使用（無證據證明3人以上），該詐欺集
    團取得上開華南帳戶存摺、提款卡及密碼（含網路銀行帳號
    、密碼）後，即意圖為自己不法之所有，基於詐欺取財、洗
    錢之犯意，分別於附表所示時間，以附表「詐騙方式」欄所
    示之詐術，致楊珮媗、鄭季昕均陷於錯誤，依詐欺集團成員
    之指示，於附表所示之時間，將如附表所示之款項匯入華南
    帳戶內，旋遭詐欺集團成員提領殆盡而掩飾、隱匿該等款項
    之去向。嗣楊珮媗、鄭季昕發現受騙報警處理，而循線查悉
    上情。
二、案經楊珮媗、鄭季昕訴由宜蘭縣政府警察局礁溪分局移送報
    告臺灣宜蘭地方檢察署檢察官偵查起訴。
    理  由
壹、程序部分
    本件被告林孟瑾所犯係死刑、無期徒刑、最輕本刑為三年以
    上有期徒刑以外之罪，其於審理中就被訴事實為有罪之陳述
    ，經本院告知簡式審判程序之旨，並聽取公訴人、被告之意
    見後，依刑事訴訟法第273條之1第1項規定，裁定進行簡式
    審判程序並為審理判決，且依刑事訴訟法第273條之2、第15
    9條第2項之規定，不適用第159條第1項關於排除傳聞證據、
    第161條之2關於當事人、代理人、辯護人或輔佐人就證據調
    查之範圍、次序及方法表示意見之規定、第161條之3關於調
    查被告自白的限制之規定、第163條之1關於聲請調查證據的
    程式之規定、第164條至第170條關於證據調查方法等傳聞法
    則有關限制證據能力之相關規定，合先敘明。
貳、實體部分
一、認定犯罪事實之理由
　㈠訊據被告林孟瑾對於上開犯罪事實坦承不諱（見本院卷第33
    頁、第128頁、第140頁、第142頁），核與證人即告訴人楊
    珮媗、鄭季昕於警詢中之證述相符（見宜蘭縣政府警察局礁
    溪分局警礁偵字第1100011566號卷【下稱11566卷】第1頁至
    第2頁、第0000000000號卷【下稱13518卷】第1頁至第8頁）
    ，並有告訴人楊珮媗提供之匯款紀錄（見11566卷第5頁至第
    7頁）、與詐欺集團成員之對話紀錄（見11566卷第8頁至第1
    0頁）、告訴人鄭季昕提供之匯款紀錄（見13518卷第16頁至
    第26頁）、與詐欺集團成員之對話紀錄（見13518卷第9頁至
    第15頁）、華南商業銀行股份有限公司110年8月9日營清字
    第1100024666號函檢附帳戶資料（見13518卷第38頁至第49
    頁）各1份在卷可稽，足認被告上開自白與事實相符，此部
    分之事實，首堪認定。
　㈡公訴意旨雖認被告係於110年4月26日至同年5月1日間之某日
    將華南帳戶資料交予詐欺集團成員，然觀被告於本院審理中
    供稱：我有於110年4月26日將華南帳戶內1000元領出，110
    年4月28日17時24分許華南帳戶轉出30元不是我做的等語（
    見本院卷第141頁至第142頁），足認被告係於110年4月26日
    15時59分自華南帳戶提領1000元至同年月28日17時24分許華
    南帳戶遭轉出30元之間，將華南帳戶資料交予詐欺集團成員
    ，公訴意旨此部分之認定應予更正。
　㈢綜上，本件事證明確，被告上開犯行堪以認定，應予依法論
    科。　
二、論罪
  ㈠按刑法上之幫助犯，係對於犯罪與正犯有共同之認識，而以
    幫助之意思，對於正犯資以助力，未參與實施犯罪構成要件
    之行為者而言（最高法院88年度台上字第1270號判決意旨參
    照）。被告提供華南帳戶之存摺、提款卡及密碼（含網路銀
    行帳號及密碼）予他人使用，使詐欺集團成員得基於詐欺取
    財及洗錢之犯意，向告訴人2人施用詐術，使告訴人2人陷於
    錯誤，而匯款至被告之華南帳戶內，再由詐欺集團成員將該
    款項提領近空，以製造上開詐欺犯罪所得之金流斷點，使警
    方無從追查，而掩飾、隱匿上開詐欺犯罪所得之本質、來源
    及去向，本件被告所為係對於他人遂行詐欺取財及洗錢之犯
    行資以助力，本件亦無任何積極證據證明被告有參與實施詐
    欺取財或洗錢之犯罪構成要件行為，或主觀有共同實行詐欺
    或洗錢犯行之犯意聯絡，故核被告所為，係犯刑法第30條第
    1項前段、第339條第1項之幫助詐欺取財罪及刑法第30條第1
    項前段、違反洗錢防制法第2條第2款、第14條第1項之幫助
    洗錢罪。
  ㈡被告以單一提供帳戶資料之行為，幫助詐欺集團詐騙告訴人2
    人之財物及幫助詐欺集團於提領後遮斷金流以逃避國家追訴
    、處罰，係一行為觸犯數罪名，為想像競合犯，應依刑法第
    55條規定從一重論以刑法第30條第1項前段、違反洗錢防制
    法第14條第1項之幫助洗錢罪。
　㈢被告未實際參與詐欺犯行，所犯情節較正犯輕微，爰依刑法
    第30條第2項規定，按正犯之刑減輕之。
　㈣又被告於本院審理中，就其所犯幫助詐欺、幫助洗錢之犯行
    自白犯罪，應再依洗錢防制法第16條第2項規定減輕其刑，
    並依法遞減之。　　
三、爰審酌近年來在政府及大眾媒體之廣泛宣導下，被告理應對
    於國內現今詐騙案件層出不窮之情形有所認知，竟仍率爾提
    供其所有之帳戶供實行詐欺犯罪者行騙財物，並使告訴人2
    人受害，除造成他人受有財產上損害外，並致使國家追訴犯
    罪困難，助長詐欺犯罪之猖獗，所為實不可取；惟念本件被
    告僅係提供犯罪助力，非實際從事詐欺取財犯行之人，被告
    之不法罪責內涵應屬較低，復衡酌其無法預期提供帳戶後，
    被用以詐欺之範圍及金額，再衡以被告大專畢業之智識程度
    ，現為超商店員並兼職泥作，於本院審理中與告訴人楊珮媗
    達成和解並履行完畢，與告訴人鄭季昕達成調解，然並未履
    行，有本院調解筆錄1份、本院公務電話紀錄表3紙在卷可稽
    （見本院卷第第81頁、第107頁、第111頁）等一切情狀，量
    處如主文所示之刑，併諭知罰金易服勞役之折算標準。
四、沒收：
  ㈠被告因提供華南帳戶資料而獲取之報酬4000元，雖未扣案，
    仍屬被告為本案犯行之犯罪所得，應依刑法第38條之1第1項
    、第3項前段之規定宣告沒收，於全部或一部不能沒收或不
    宜執行沒收時，追徵其價額。
  ㈡洗錢防制法第18條第1項固規定「犯第14條之罪，其所移轉、
    變更、掩飾、隱匿、收受、取得、持有、使用之財物或財產
    上利益，沒收之；犯第15條之罪，其所收受、持有、使用之
    財物或財產上利益，亦同。」，惟被告非實際上提款之人，
    無掩飾隱匿詐欺贓款之犯行，非洗錢防制法第14條第1項之
    正犯，自無前揭規定之適用，附此敘明。
據上論斷，應依刑事訴訟法第273條之1第1項、第299條第1項前
段，洗錢防制法第14條第1項、第16條第2項，刑法第11條前段、
第30條第1項前段、第2項、第339條第1項、第55條、第42條第3
項前段、第38條之1第1項前段、第3項，刑法施行法第1條之1第1
項，判決如主文。
本案經檢察官梁光宗提起公訴，檢察官張學翰到庭執行職務。
中　　華　　民　　國　　111 　年　　6 　　月　　10　　日
                  刑事第五庭  法  官  李蕙伶
以上正本證明與原本無異。
本判決為第一審判決，當事人如不服本判決，應於收受送達後20
日內向本院提出上訴書狀（須按他造當事人之人數附繕本）；告
訴人、被害人如不服本判決，應請求檢察官於上訴期間內提出上
訴。若有上訴權人均未提出上訴，待判決確定後本件將送檢察署
執行，檢察署將以傳票或命令告知被告有關執行之事宜，被告勿
庸於收到本判決後即前來本院或檢察署繳納易科罰金或進行其他
執行事項。
　　　　　　　　　　　　　　  書記官  陳靜宜　　　　　
中　　華　　民　　國　　111 　年　　6 　　月　　10　　日
附錄本案論罪科刑法條：
洗錢防制法第14條
有第二條各款所列洗錢行為者，處7年以下有期徒刑，併科新臺
幣5百萬元以下罰金。
前項之未遂犯罰之。
前二項情形，不得科以超過其特定犯罪所定最重本刑之刑。

中華民國刑法第339條
（普通詐欺罪）
意圖為自己或第三人不法之所有，以詐術使人將本人或第三人之
物交付者，處5年以下有期徒刑、拘役或科或併科50萬元以下罰
金。
以前項方法得財產上不法之利益或使第三人得之者，亦同。
前二項之未遂犯罰之。


附表：
編號 匯款人 詐騙方式 匯款日期 （民國） 匯款金額 （新臺幣） 1 楊珮媗 詐欺集團某成員於民國110年5月9日前某日，以通訊軟體LINE聯繫楊珮媗，佯稱：可操作投資虛擬貨幣獲利云云，致楊珮媗陷於錯誤，依該詐欺集團成員指示，於右列時間將右列款項匯入華南帳戶。 110年5月9日13時30分許 3000元           2 鄭季昕 詐欺集團成員於110年5月5日某時許，以通訊軟體LINE聯繫鄭季昕，佯稱：可操作投資虛擬貨幣獲利云云，致鄭季昕陷於錯誤，依該詐欺集團成員指示，於右列時間將右列款項匯入華南帳戶。 110年5月7日22時許 48500元